【裁判字號】    89,易,500
【裁判日期】    890421
【裁判案由】    竊佔
【裁判全文】
臺灣高雄地方法院刑事判決                          八十九年度易字第五號
    公  訴  人  臺灣高雄地方法院檢察署檢察官
    被      告  丙○○
右列被告因竊佔案件，經檢察官提起公訴（民國八十八年度偵字第一九六一六號），
本院判決如左：
    主  文
丙○○無罪。
    理  由
一、本件公訴意旨略以：被告丙○○意圖不法之利益，於民國八十八年三月間某日，
    在位於乙○○所有座落於高雄縣甲仙鄉○○段第三五、三六號土地上搭蓋鐵皮屋
    ，約佔地十坪，嗣經乙○○及時發現制止，該鐵皮屋始未完竣，因認被告涉犯刑
    法第三百二十條第二項竊佔罪嫌等語。
二、按刑事訴訟法上所謂認定犯罪事實之證據，係指足以認定被告確有犯罪行為之積
    極證據而言，該項證據自須適合被告犯罪事實之認定，始得採為斷罪資料。又事
    實之認定，應憑證據，如未能發現相當證據，或證據不足以證明，自不能以推測
    或擬制之方法，以為裁判基礎（最高法院二十九年上字第三一０五、四十年台上
    字第八六號判例參照）。
三、本件公訴意旨認被告涉犯刑法第三百二十條第二項罪嫌，無非以被告之自白、告
    訴人兼告訴代理人乙○○之指述，及土地所有權狀、地政事務所複丈成果圖等，
    為其論罪依據。惟訊據被告固不諱言於上開時地，搭蓋鐵皮屋等情，惟堅決否認
    上開犯行，辯稱：上開土地係伊母親於七十一年八月十日，向甲○○購得使用，
    當時該土地上已搭蓋豬舍，嗣八十八年三月間，伊始將豬舍拆除，改建鐵皮屋，
    伊不知該土地為乙○○等人所有，並無意圖不法利益之意圖等語。經查：被告於
    偵查中即供稱上開土地係自他人受讓權利而使用，並非意圖不法之利益而占有等
    語，顯見被告於偵查中並未自白犯罪；且上開土地係由甲○○之父於二十一年間
    ，以新台幣（下同）一百元代價，向告訴人之祖父購買，惟當時並未辦理過戶登
    記，僅到場指界範圍，之後即由甲○○在其上搭蓋豬舍使用，直至七十一年八月
    十日，始由甲○○以六千元之代價，將土地連同豬舍售予被告之母黃郭斷，由黃
    郭斷繼續使用等情，業據被告提出甲○○出具之讓渡書一紙在卷可稽，並據證人
    甲○○到庭證述甚詳，且台灣早期買賣土地，僅交付價金，並到場指界範圍，而
    未辦理過戶登記者，所在多有，此為公眾所週知；參以告訴人自承渠等均散居各
    地，並未居住當地，亦未曾使用該地，本件係於八十八年三月二十三日，因前往
    高雄縣甲仙鄉○○○○道至上開土地踏青，始無意間發現被告在該土地上搭蓋鐵
    皮屋等情，顯然告訴人未曾使過該土地，亦不知上開土地使用情形，則其上開所
    述，自難憑信，準此，該土地既係被告之母黃郭斷向證人購得，則被告使用上開
    土地，顯係承繼其母之使用權利，是其辯稱上開土地係伊母向甲○○購得，伊並
    無竊佔意圖等語，洵非無據。
四、綜上所述，上開土地既係證人向告訴人之祖父購買，再售予被告之母，雖當時均
    未辦理土地過戶登記，然被告既係承繼其母之使用權利，而使用該土地，顯然其
    主觀上並無不法利益之意圖，而與刑法上之竊佔罪構成要件有間，此外，復查無
    其他積極證據足資證明被告有何竊佔犯行，自難以該罪相繩。既不能證明被告犯
    罪，爰依刑事訴訟法第三百零一條第一項規定，諭知無罪之判決。
據上論斷，應依刑事訴訟法第三百零一條第一項，判決如主文。
本案經檢察官顏漢文到庭執行職務。
中      華      民      國      八十九      年    四    月    二十一    日
            臺灣高雄地方法院刑事第七庭
                                    法  官    李  璧  君
右正本證明與原本無異。
如不服本判決，應於判決送達後十日內，向本院提出上訴狀。
                                    書記官    李  忠  霖
中      華      民      國      八十九      年    四    月    二十四    日


司法院資訊處製作；財團法人民間司法改革基金會備份。
